【裁判字號】    98,訴,557
【裁判日期】    980429
【裁判案由】    違反毒品危害防制條例
【裁判全文】
臺灣彰化地方法院刑事判決               98年度訴字第557號
公  訴  人  臺灣彰化地方法院檢察署檢察官
被      告  甲○○
                    （另案在臺灣雲林第二監獄執行中）
上列被告因違反毒品危害防制條例案件，經檢察官提起公訴（98
年度毒偵字第185號、第391號），本院依簡式審判程序判決如下
：
    主  文
甲○○施用第一級毒品，累犯，處有期徒刑拾月；又施用第一級
毒品，累犯，處有期徒刑拾月，扣案之注射針筒壹支沒收。應執
行有期徒刑壹年陸月，扣案之注射針筒壹支沒收。
    事  實
一、甲○○曾於民國95年間因連續施用第一級毒品案件，經本院
    以95年度訴字第1035號判決判處有期徒刑1年4月確定；復於
    95年間因施用第一級毒品案件，經本院以95年度訴字第1606
    號判決判處有期徒刑9月，經上訴由臺灣高等法院臺中分院
    以95年度上訴字第2689號判決駁回上訴確定，上開2罪並經
    臺灣高等法院臺中分院以96年度聲字第454號裁定定應執行
    有期徒刑1年10月確定；另於96年間因施用第一級毒品案件
    ，經本院以96年度訴字第424號判決各判處有期徒刑8月、7
    月，應執行有期徒刑1年確定，上開案件經接續執行，嗣並
    經本院以96年度聲減字第1352號裁定減刑為有期徒刑8月、4
    月又15日、4月、3月又15日並各定應執行刑為有期徒刑11月
    、6月確定後，甫於96年12月31日縮短刑期執行完畢。另其
    前於87年間因施用毒品案件，經本院以87年度毒聲字第628
    號裁定送勒戒處所觀察、勒戒後，認有繼續施用毒品之傾向
    ，復經本院以87年度毒聲字第802號裁定令入戒治處所施以
    強制戒治，再經本院以88年度毒聲字第31號裁定停止戒治，
    所餘戒治期間付保護管束，而於88年1月14日停止處分出所
    ，並於88年8月17日保護管束期滿未經撤銷而視為強制戒治
    執行完畢，由臺灣彰化地方法院檢察署檢察官以88年度戒毒
    偵字第24號為不起訴處分確定；復於前揭強制戒治執行完畢
    釋放5年內之92年間，先後因施用毒品案件，經本院分別以
    92年度訴字第380號、92年度訴字第1452號判決各判處有期
    徒刑8月、1年確定。詎仍不知悔改，(1)復基於施用第一級毒
    品海洛因之犯意，於98年1月11日9時許，在彰化縣員林鎮○
    ○路路邊某處，以將海洛因置入注射針筒內摻水施打手臂靜
    脈血管之方式，施用第一級毒品海洛因1次；(2)又基於施用
    第一級毒品海洛因之犯意，於98年1月19日12時許，在彰化
    縣員林鎮○○路之瑞助營造建設工地內，以將海洛因置入注
    射針筒內摻水施打手臂靜脈血管之方式，施用第一級毒品海
    洛因1次。嗣分別於：98年1月11日15時許，為警在彰化縣
    員林鎮○○里○○路與新生路口盤查，警方發現其手臂上有
    多處針孔痕跡，懷疑其有施用第一級毒品之犯行，其經警當
    場詢問後乃自白有上開(1)所示施用第一級毒品之犯行，並自
    願隨同員警回所偵查，經警採集其尿液送驗，結果呈嗎啡陽
    性反應；98年1月19日13時10分許，為警在彰化縣員林鎮
    ○○里○○路與成功路口盤查，警方發現其手臂上有多處針
    孔痕跡，懷疑其有施用第一級毒品之犯行，其遂將其所有供
    其施用第一級毒品所用之注射針筒1支交由警方扣案，且自
    白有上開(2)所示施用第一級毒品之犯行，並自願隨同員警回
    所偵查，經警採集其尿液送驗，結果呈嗎啡陽性反應，而悉
    上情。
二、案經彰化縣警察局員林分局報告臺灣彰化地方法院檢察署檢
    察官偵查起訴。
    理  由
一、本件被告甲○○所犯係死刑、無期徒刑、最輕本刑為3年以
    上有期徒刑以外之罪，其於準備程序就前揭被訴事實為有罪
    之陳述，經受命法官告知簡式審判程序之旨，並聽取其與公
    訴人之意見後，本院認無不得或不宜改依簡式審判程序進行
    之處，爰依刑事訴訟法第273條之1第1項、第284條之1，裁
    定本案由受命法官獨任進行簡式審判程序，合先敘明。
二、訊據被告甲○○對於上揭事實坦承不諱，且其於98年1月11
    日、同年月19日為警採集之尿液送驗，結果均呈嗎啡陽性反
    應，有彰化縣警察局委託檢驗尿液代號與真實姓名對照認證
    單及彰化縣警察局員林分局委託檢驗尿液代號與真實姓名對
    照認證單各1紙與詮昕科技股份有限公司濫用藥物尿液檢驗
    報告2紙附卷可憑，復有注射針筒1支扣案可佐，足徵被告之
    任意性自白與事實相符，可以採信。
三、按施用第一、二級毒品為犯罪行為，毒品危害防制條例第10
    條定有處罰明文。故施用第一、二級毒品者，依前揭規定本
    應科以刑罰，惟基於刑事政策，對合於一定條件之施用者，
    則依同條例第20條、第23條之規定，施以觀察、勒戒或強制
    戒治之保安處分。又毒品危害防制條例於92年7月9日修正公
    布，自93年1月9日施行。其中第20條、第23條將施用毒品之
    刑事處遇程序，區分為「初犯」及「5年內再犯」、「5年後
    再犯」。依其立法理由之說明：「初犯」，經觀察、勒戒或
    強制戒治後，應為不起訴處分或不付審理之裁定；經觀察、
    勒戒或強制戒治執行完畢釋放後，「5年內再犯」者，因其
    再犯率甚高，原實施之觀察、勒戒及強制戒治既已無法收其
    實效，爰依法追訴或裁定交付審理。至於經觀察、勒戒或強
    制戒治執行完畢釋放後，「5年後再犯」者，前所實施之觀
    察、勒戒或強制戒治已足以遮斷其施用毒品之毒癮，為期自
    新及協助其斷除毒癮，仍適用「初犯」規定，先經觀察、勒
    戒或強制戒治之程序。從而依修正後之規定，僅限於「初犯
    」及「5年後再犯」二種情形，始應先經觀察、勒戒或強制
    戒治程序。倘被告於5年內已再犯，經依法追訴處罰，縱其
    第3次（或第3次以上）再度施用毒品之時間，在初犯經觀察
    、勒戒或強制戒治執行完畢釋放5年以後，已不合於「5年後
    再犯」之規定，且因已於「5年內再犯」，顯見其再犯率甚
    高，原實施觀察、勒戒或強制戒治，已無法收其實效，即應
    依該條例第10條處罰（參照最高法院97年度第5次刑事庭會
    議決議）。查被告前於87年間因施用毒品案件，經本院以87
    年度毒聲字第628號裁定送勒戒處所觀察、勒戒後，認有繼
    續施用毒品之傾向，復經本院以87年度毒聲字第802號裁定
    令入戒治處所施以強制戒治，再經本院以88年度毒聲字第31
    號裁定停止戒治，所餘戒治期間付保護管束，而於88年1月
    14 日停止處分出所，並於88年8月17日保護管束期滿未經撤
    銷而視為強制戒治執行完畢，由臺灣彰化地方法院檢察署檢
    察官以88年度戒毒偵字第24號為不起訴處分確定；復於前揭
    強制戒治執行完畢釋放5年內之92年間，先後因施用毒品案
    件，經本院分別以92年度訴字第380號、92年度訴字第1452
    號判決各判處有期徒刑8月、1年確定，有臺灣高等法院被告
    前案紀錄表及臺灣彰化地方法院檢察署刑案資料查註紀錄表
    各1份在卷可參。是被告前因施用毒品案件，經強制戒治執
    行完畢並釋放後，曾於5年內再度施用毒品並經依法追訴處
    罰，縱其於本案之施用毒品犯罪時間距離先前強制戒治執行
    完畢釋放已逾5年，仍不合於「5年後再犯」之規定，且因被
    告已於「5年內再犯」，顯見其再犯率甚高，即應依毒品危
    害防制條例第10條之規定處罰。綜上所述，本案事證明確，
    被告犯行洵堪認定，應予依法論科。
四、查海洛因係毒品危害防制條例第2條第2項第1款所稱之第一
    級毒品，依法不得持有、施用。故核被告所為，均係犯毒品
    危害防制條例第10條第1項之施用第一級毒品罪。被告各次
    持有第一級毒品海洛因進而施用，持有之低度行為應為施用
    之高度行為所吸收，均不另論罪。被告所犯上開2次施用第
    一級毒品2罪間，犯意各別，應予分論併罰。被告曾於95年
    間因連續施用第一級毒品案件，經本院以95年度訴字第1035
    號判決判處有期徒刑1年4月確定；復於95年間因施用第一級
    毒品案件，經本院以95年度訴字第1606號判決判處有期徒刑
    9月，經上訴由臺灣高等法院臺中分院以95年度上訴字第268
    9號判決駁回上訴確定，上開2罪並經臺灣高等法院臺中分院
    以96年度聲字第454號裁定定應執行有期徒刑1年10月確定；
    另於96年間因施用第一級毒品案件，經本院以96年度訴字第
    424號判決各判處有期徒刑8月、7月，應執行有期徒刑1年確
    定，上開案件經接續執行，嗣並經本院以96年度聲減字第13
    52號裁定減刑為有期徒刑8月、4月又15日、4月、3月又15日
    並各定應執行刑為有期徒刑11月、6月確定後，甫於96年12
    月31日縮短刑期執行完畢，有臺灣彰化地方法院檢察署刑案
    資料查註紀錄表、臺灣高等法院被告前案紀錄表各1份在卷
    可考，其於5年以內故意再犯本件有期徒刑以上之2罪，均為
    累犯，應分別依刑法第47條第1項之規定，加重其刑。爰審
    酌被告曾因施用毒品經強制戒治及刑之執行後，猶未能深切
    體認毒品危害己身之鉅，及早謀求脫離毒害之道，反而伺機
    再犯，未見有何收斂、警惕之意，無視於毒品對於自身健康
    之戕害及國家對於杜絕毒品犯罪之禁令，自有使其接受相當
    時期監禁以敦化性情之必要，惟念及被告犯後尚能坦承犯行
    ，且施用毒品固戕害個人健康至深，然就他人權益之侵害仍
    屬有限，及其犯罪之動機、目的、手段、智識程度等一切情
    狀，分別量處如主文所示之刑，並定其應執行之刑，以示懲
    儆。扣案之注射針筒1支，為被告所有供其施用第一級毒品
    所用之物，業據被告供承在卷（詳見本院審判筆錄第3頁）
    ，爰依刑法第38條第1第2款之規定，併予宣告沒收之。
據上論斷，應依刑事訴訟法第273條之1第1項、第299條第1項前
段，毒品危害防制條例第10條第1項，刑法第11條前段、第47條
第1項、第51條第5款、第38條第1第2款，判決如主文。
本案經檢察官陳茂榮到庭執行職務。
中    華    民    國    98    年    4     月    29    日
                  刑事第二庭          法  官  尚安雅
以上正本證明與原本無異。
如不服本判決，應於收受判決後10日內向本院提出上訴書狀，並
應敘述具體理由；其未敘述上訴理由者，應於上訴期間屆滿後20
日內向本院補提理由書（均須按他造當事人之人數附繕本「切勿
逕送上級法院」）。
中    華    民    國    98    年    5     月     4    日
                                      書記官  陳文俊
附錄本案論罪科刑法條全文：
毒品危害防制條例第10條
施用第一級毒品者，處 6 月以上 5 年以下有期徒刑。
施用第二級毒品者，處 3 年以下有期徒刑。


司法院資訊處製作；財團法人民間司法改革基金會備份。
